【裁判字號】    97,抗,751
【裁判日期】    970717
【裁判案由】    沒入保證金
【裁判全文】
臺灣高等法院刑事裁定                   97年度抗字第751號
抗  告  人
即  具保人  甲○○○
上列抗告人即具保人因沒入保證金案件，不服臺灣臺北地方法院
中華民國97年6 月27日裁定（97年度聲字第1516號），提起抗告
，本院裁定如下：
    主  文
抗告駁回。
    理  由
一、本件抗告意旨略以：其於檢察官通知到案執行當天，有陪同
    被告林清隆一同到達地檢署，並聲請分期繳納易科罰金，孰
    料檢察官僅同意分三期，每期必須繳納新台幣（下同）5 萬
    元，每期間隔一個月，但因為其等家庭清寒，實在無能力負
    擔，檢察官上開執行方式無異剝奪其等分期繳納易科罰金金
    額之權利，很不公平。為此提起抗告，請求給予合理處置云
    云。
二、按刑事訴訟法第118 條規定：具保之被告逃匿者，應命具保
    人繳納指定之保證金額，並沒入之。不繳納者，強制執行。
    保證金已繳納者，沒入之。前項規定，於檢察官依第九十三
    條第三項但書及第二百二十八條第四項命具保者，準用之。
三、經查被告林清隆因犯詐欺案件，前經臺灣台北地方法院檢察
    署檢察官指定保證金額3 萬元，由具保人繳納現金後，已將
    被告林清隆停止羈押，現因被告林清隆詐欺等一案已經判決
    確定，經聲請人通知被告林清隆到案執行未果，亦於九十七
    年四月一日函請具保人甲○○○帶同被告林清隆到案執行仍
    未見到案，現已通緝被告林清隆，為此聲請沒入保證金等語
    。次查聲請人確已按被告林清隆戶籍地傳喚及拘提其到案執
    行未果，亦確已函請具保人帶同被告林清隆到案，而具保人
    甲○○○於九十七年四月二日已接獲通知無誤，今被告林清
    隆已經通緝仍未到案，已有卷附之送達回證、拘票、戶籍謄
    本、通緝書等為證，顯見被告林清隆確已逃匿，故聲請人之
    聲請於法有據，原法院將具保人原繳納上開保證金予以宣告
    沒入。經核並無違誤，應予維持。
四、抗告意旨雖指稱：其於檢察官通知到案執行當天，有陪同被
    告林清隆一同到達地檢署，並聲請分期繳納易科罰金，孰料
    檢察官僅同意分三期，每期必須繳納5 萬元，每期間隔一個
    月，但因為其等家庭清寒，實在無能力負擔云云。但按刑法
    第42條第1項固規定：罰金應於裁判確定後二個月內完納。
    期滿而不完納者，強制執行。其無力完納者，易服勞役。但
    依其經濟或信用狀況，不能於二個月內完納者，得許期滿後
    一年內分期繳納。遲延一期不繳或未繳足者，其餘未完納之
    罰金，強制執行或易服勞役。換言之，因經濟或信用狀況，
    不能於二個月內完納罰金者，雖許期滿後一年內分期繳納。
    然查分期繳納罰金之實際執行方式，本屬於執行檢察官之職
    權，得由檢察官視受刑人經濟或信用狀況，而為個別不同之
    處遇，但殊非謂受刑人片面即得決定或選擇分期繳納罰金之
    執行方式至明。綜上，縱受刑人林清隆因家境清寒，無法依
    據執行檢察官所指揮之方式繳納罰金，受刑人於此情形下，
    亦僅得檢附具體事證資料聲請檢察官重新決定執行之方式，
    尚非謂其得拒絕到案接受執行，應無疑義。從而，本件抗告
    ，並無理由，應予駁回。
五、據上論結，應依刑事訴訟法第412條，裁定如主文。
中    華    民    國    97    年    7     月    17    日
                  刑事第九庭審判長法  官  陳貽男
                                  法  官  許宗和
                                  法  官  周盈文
以上正本證明與原本無異。
不得再抗告。
                                  書記官  余姿慧
中    華    民    國    97    年    7     月    17    日


司法院資訊處製作；財團法人民間司法改革基金會備份。
